【裁判字號】    98,上易,669
【裁判日期】    981126
【裁判案由】    傷害
【裁判全文】
臺灣高等法院高雄分院刑事判決         98年度上易字第669號
上  訴  人  臺灣高雄地方法院檢察署檢察官
被      告  乙○○
上列上訴人因被告傷害案件，不服臺灣高雄地方法院98年度簡上
字第189 號中華民國98年7 月23日第一審判決（起訴案號：臺灣
高雄地方法院檢察署97年度偵字第20743 號），提起上訴，本院
判決如下：
    主  文
上訴駁回。
    理  由
一、聲請簡易判決處刑意旨以：乙○○與甲○○為姊弟，具有家
    庭暴力防治法第3 條第4 款家庭成員關係，2 人素來感情不
    睦。民國（下同）97年3 月30日上午9 時許，甲○○前往高
    雄縣鳳山市○○路27巷22號乙○○住處，欲索回其之前購買
    之燜燒鍋，而與乙○○發生口角。乙○○竟心生不滿，基於
    傷害之犯意，持燜燒鍋砸向甲○○之身體，致其受有右前臂
    1 ×1 公分挫擦傷、左小腿5 ×2 公分皮下瘀青之傷害。因
    認被告涉犯刑法第277 條第1 項之傷害罪嫌等語。
二、按犯罪事實應依證據認定之，無證據不得認定犯罪事實；不
    能證明被告犯罪者，應諭知無罪之判決，刑事訴訟法第154
    條第2 項及第301 條第1 項分別定有明文。而認定不利於被
    告之事實，須依積極證據，苟積極證據不足為不利於被告事
    實之認定，即應為有利於被告之認定。另按事實之認定，應
    憑證據，如未能發現相當證據，或證據不足以證明，自不能
    以推測或擬制之方法，以為裁判基礎；認定犯罪事實，所憑
    之證據，雖不以直接證據為限，間接證據亦包括在內，然無
    論直接或間接證據，其為訴訟上之證明，須於通常一般之人
    均不致於有所懷疑，而得確信其為真實之程度者，始得據為
    有罪之認定，倘其證明尚未達到此一程度，而有合理性懷疑
    之存在時，即無從為有罪之認定，最高法院30年上字第816
    號、40年台上字第86號、76年台上字第4986號分別著有判例
    意旨可資參照。
三、公訴人認被告涉犯上開傷害罪嫌，無非以：(1)告訴人甲○○
    之指訴；(2)卷附大東醫院診斷證明書及病歷表、現場照片等
    為論據。惟訊據被告乙○○堅決否認有何傷害犯行，辯稱：
    伊並未持燜燒鍋砸向告訴人，伊只有將燜燒鍋往客廳地上丟
    下去，要上班前又將燜燒鍋踢向門外，燜燒鍋順著伊住處門
    口滾出去，沒有碰到告訴人之身體等語。
四、經查：
  (一)告訴人甲○○受有右前臂1 ×1 公分擦傷、左小腿5 ×2 公
    分瘀青之傷害一節，業據告訴人甲○○於警詢及偵審中指訴
    在卷，並有大東醫院97年3 月30日出具之診斷證明書1 紙附
    卷足憑（見警卷第7 頁）；而本件燜燒鍋確因被告丟在地上
    ，又腳踢等行為而導致內外鍋分散倒於地上一節，亦有現場
    照片4 張附卷可稽（見警卷第8 頁），復為被告所不否認，
    則本件被告與告訴人因告訴人欲拿取燜燒鍋而發生口角，被
    告將燜燒鍋丟在地上並以腳踢往門外；告訴人則受有上開傷
    害等事實均堪信為實在。
  (二)告訴人於警詢時指稱：被告「將燜燒鍋往外丟…，而很巧合
    的分次砸到我右前臂及左小腿成傷」等語（見警卷第5 頁）
    ；其於檢察官偵查時指稱：「被告就將地上的燜燒鍋砸出來
    ，然後打到我的手和腳」、「被告是將燜燒鍋分開2 次丟」
    等語（見偵卷第40頁）；其於原審審理時證稱：「（警察後
    來離開之後，被告有無對你傷害？）警察走之後，被告準備
    去上班，我當時要到停在門口外的機車座墊拿取紙袋要裝燜
    燒鍋，被告就拿起地上的燜燒鍋往我的方向丟去」、「（燜
    燒鍋有無打到你？）有，當時是因為燜燒鍋掉在地上反彈打
    到我的左小腿、右前臂等處」、「（當時被告如何丟燜燒鍋
    ？）很用力的丟兩次。分內鍋、外鍋丟」等語（見原審簡上
    卷第43頁背面、第44頁）。告訴人就被告究係直接將燜燒鍋
    砸中告訴人身體，或係燜燒鍋砸在地上反彈始打到告訴人身
    體成傷，其前後指訴不一，已難盡信；被告又自始否認有持
    燜燒鍋朝告訴人身體丟擲，及地上之燜燒鍋有打到告訴人成
    傷之事實，顯難僅因被告與告訴人有所口角，及卷附診斷證
    明書即推認告訴人所受傷害為被告以燜燒鍋砸打所致。且燜
    燒鍋為鐵製品而有一定之重量，並非質輕而具有彈性之物，
    如被告將燜燒鍋往地上丟，反彈而同時打中告訴人之左小腿
    及右前臂之機會甚少；縱如告訴人所指被告係分2 次以內、
    外鍋丟擲，參以告訴人當時身在門外，被告則在門內，雙方
    有一定距離，被告卻能準確丟擲砸打告訴人左小腿及右前臂
    ，衡情其機率更少。是告訴人甲○○所指訴之情節顯與一般
    經驗法則有所出入，自難憑信。
  (三)卷附告訴人當日就醫之診斷證明書係載明「右前臂1 ×1 公
    分挫擦傷、左小腿5 ×2 公分皮下瘀青」之傷勢，有診斷證
    明書1 紙在卷可查（見警卷第7 頁），告訴人如係遭燜燒鍋
    砸中，何以造成一處為挫擦傷，另一處則為皮下瘀青？又一
    般身體遭鐵鍋砸傷，是先呈「紅腫」再轉為「瘀青」時間約
    需3~5 天，亦有大東醫院（98）大東醫政字第049 號函在卷
    可查（見原審簡上卷第40頁），益證告訴人所提出之診斷證
    明書所載之「左小腿5 ×2 公分皮下瘀青」，應非案發當日
    所造成，則告訴人所提上開診斷證明書所載之傷害是否案發
    當日被告所造成即非無疑。雖證人即大東醫院副院長丙○○
    於本院審理時到庭結證稱：「（大東醫院98年6 月1 日〈98
    〉大東醫政字第49號回函記載告訴人之傷是當日所受的傷，
    是根據何者記載的？）回函會記載是當日所受的傷，主要是
    根據病歷的記載，告訴人就醫時有表示當天所發生的情形及
    我們所拍的照片來判斷的」、「（根據大東醫院98年6 月1
    日〈98〉大東醫政字第49號回函及診斷書，既然是當天造成
    的傷，為何是瘀青的狀況？）本件是由洪醫師看診，而於診
    斷書記載『瘀青』應該是跟診小姐所記載的；事實上，根據
    我們與其他醫師討論後，認一般撞擊所造成的傷勢，應該是
    會先紅腫，約3 至5 天後才會轉成瘀青；而本案告訴人就醫
    時，從我們所拍攝的照片來看，告訴人就醫當天的傷害的確
    是呈現紅腫現象」等語（見本院卷第70頁）。惟大東醫院已
    因電腦當機無法提供告訴人就診時所拍攝傷勢照片光碟以供
    本院參酌一節，亦有本院公務電話查詢紀錄表1 份附卷可稽
    （見本院卷第79頁）。而證人丙○○既非當日診斷之醫師，
    而係自拍攝照片判斷告訴人之傷勢，已難精準；又該回函所
    示告訴人是當日造成之傷勢，既係因告訴人之陳述而為判斷
    ，亦難認屬實。再者，大東醫院之原始病歷記錄已明確記載
    告訴人左小腿之傷勢為「瘀青」，有該病歷1 份附卷可憑（
    見偵卷第8 頁），而病歷記錄均係醫師所為看診之記錄，焉
    有假手看診小姐為記載之可能？通常醫院診斷書均係根據病
    患病歷表所為記載，則證人丙○○上開診斷書是跟診小姐所
    為記載之證述，亦難認該告訴人病歷之記載有誤。是告訴人
    當日就診時之傷勢應係「瘀青」而非「紅腫」甚明。從而，
    告訴人左小腿之傷勢應非其與被告於當日發生爭執時所造成
    無疑。
  (四)證人即被告之女柯玟如於原審審理中結證稱：案發當天伊因
    為聽到樓下有吵架的聲音就下樓去看看，看到伊父親（即被
    告）將燜燒鍋往地上砸，地上有散落燜燒鍋的器具，鍋蓋、
    鍋子四處散落，並向告訴人說要就拿回去，告訴人就去機車
    那邊拿袋子來裝，伊父親有用腳將燜燒鍋踢出去，燜燒鍋就
    沿著伊家的斜坡滾下去，燜燒鍋沒有碰到告訴人等語（見原
    審簡上卷第45頁）。證人柯玟如係被告之女，其證言固有浮
    誇、掩飾可能，憑信性固非堅強，固難僅憑此遽認被告未以
    燜燒鍋砸傷告訴人；且證人柯玟如亦同時證稱：桌子高度會
    影響到我的視線等語（見同上頁背面），是該證人證詞尚難
    遽為判斷之唯一依據。惟本院勘驗被告所提出之當日錄音光
    碟關於本件燜燒鍋部分，製作勘驗筆錄如下（見本院卷第71
    、72頁）：
    07:08～07:53
    被告之父：你的東西拿回去，我都知道，你跟我說就可以拿
              回去。
    告 訴 人：不行，等一下又說我又拿回去。
    被    告：今天叫警察拿這東西，幹你娘
        （出現摔東西的聲音及東西在地板旋轉所發出的聲響）
    被告之父：你以後少回來，來這是他們私人的。
    告 訴 人：我為什麼不要常回來？他的？是他的？他叫我去告
              ，我就去告。
    被    告：去告呀！
    07:54～09:34
             （雙方爭執）
    09:35～11:43
    被告之妻：那個東西你拿回去，哪有人每天來亂。
    告 訴 人：誰在亂。
    被    告：燜燒鍋你的東西，你拿去。
             （雙方爭執時有提到告訴人離婚的事情及其他爭執）
    11:44 ～12:08
             （有東西碰撞及踢的聲音三聲）
    被    告：拿回去，拿回去。
    12:09～12:28
    被告之女：好了，好了，這種人不要再跟她講了。
    被    告：東西拿去，回去，回去。
    依此，足見被告確係先將燜燒鍋摔往地上，雙方再度爭執數
    分鐘後，被告再以腳踢已摔在地上之燜燒鍋無疑。而被告將
    燜燒鍋摔往地面及其後腳踢燜燒鍋時，被告均無欲毆打告訴
    人之任何言語，僅係對燜燒鍋為洩憤之動作，已難認被告有
    藉摔、踢燜燒鍋以傷害告訴人之犯意；且告訴人當時如確因
    被告摔、踢燜燒鍋結果，而遭燜燒鍋砸傷，以當時雙方因爭
    執情緒均屬激動情形下，衡情告訴人應會當場因感覺疼痛而
    有所表示、質問等反應，惟經本院上開勘驗錄音光碟結果均
    未聞告訴人有遭砸傷之任何言語、表示，則告訴人是否確遭
    被告以燜燒鍋砸傷，更非無疑。
  (五)綜上所述，告訴人指訴被告以燜燒鍋砸傷之事實，雖據提出
    上開診斷書為證，被告亦確有摔、踢燜燒鍋等動作而非全然
    無因，惟公訴人所舉之上開證據既不能證明告訴人指訴各節
    之真實性，基於「罪證有疑，利於被告」之證據法則，應認
    被告上開所辯尚非無據而可採信。此外，本院復查無其他積
    極之證據，足以證明被告有何傷害告訴人之犯行，揆諸上開
    法條及判例之意旨，被告上開犯罪尚屬不能證明，自應為無
    罪之諭知。
五、原審因而以不能證明被告犯罪，而為被告無罪之諭知，核無
    違誤；檢察官循告訴人甲○○具狀請求上訴意旨，猶執陳詞
    ，指摘原判決不當，為無理由，應予駁回。
據上論斷，應依刑事訴訟法第368 條，判決如主文。
本案經檢察官張其主到庭執行職務。
中    華    民    國    98    年    11    月    26    日
                  刑事第四庭    審判長法  官  蕭權閔
                                      法  官  李嘉興
                                      法  官  林水城
以上正本證明與原本無異。
不得上訴。
中    華    民    國    98    年    11    月    26    日
                                      書記官  林佳蓉


司法院資訊處製作；財團法人民間司法改革基金會備份。
